臺灣苗栗地方法院民事小額判決
111年度苗小字第427號
原      告  李喬語  
訴訟代理人  鄭進清  
被      告  簡宗隆  
上列當事人間請求侵權行為損害賠償(交通)事件，本院於民國11
1年9月13日言詞辯論終結，判決如下：
    主  文
被告應給付原告新臺幣24,717元，及自民國111年5月5日起至清
償日止，按週年利率5％計算之利息。
原告其餘之訴駁回。
訴訟費用由被告負擔新臺幣1,823元，餘由原告負擔。
本判決原告勝訴部分得假執行。
　　事實及理由
一、原告主張：被告於民國111年1月25日下午5時許，駕駛車牌
    號碼000-0000號自用小客車(下稱簡車)於苗栗縣苗栗市沿公
    有停一停車場道路由東往西方向行駛，行至停車場道路與和
    平路之無號誌四岔路口時（下稱系爭路口），未注意左方車
    應暫停讓右方車先行，且當時並無不能注意之情事，竟疏未
    注意，即貿然超速通過系爭路口，適原告駕駛車牌號碼000-
    0000號自用小客貨車(下稱系爭車輛)，沿和平路由北往南方
    向行駛至系爭路口，閃避不及，二車因而發生碰撞(下稱系
    爭車禍)，致系爭車輛受有損害。而原告因系爭車禍受有下
    列損害：㈠修理費用新臺幣（下同）66,500元（含工資4,900
    元、烤漆3,000元、冷媒2,500元、零件56,100元）；㈡系爭
    車輛於修理後，減損價值12,000元；㈢拖車費用3,300 元；㈣
    鑑定減損價值之鑑定費4,000元。原告損害扣除零件折舊及
    肇責比例分擔（原告為10％）後得項被告請求54,225元，爰
    依侵權行為法律關係提起本訴等語。並聲明：被告應給付原
    告54,225元，及自起訴狀繕本送達翌日起至清償日止，按週
    年利率5％計算之利息。
二、被告則以：就系爭車禍之發生，伊願意負擔6成之肇事責任
    ，惟就修理系爭車輛之零件部分應折舊等語，資為抗辯。並
    聲明：原告之訴駁回。
三、兩造同意下列不爭執事項為真實，法院得逕採為判決基礎：
  ㈠被告於111年1月25日下午5時許，駕駛簡車於苗栗縣苗栗市沿
    公有停一停車場道路由東往西方向行駛，行至系爭路口，未
    注意左方車應暫停讓右方車先行，且當時並無不能注意之情
    事，竟疏未注意，即貿然通過系爭路口，適原告駕駛系爭車
    輛，沿和平路由北往南方向行駛至系爭路口，亦未注意車前
    狀況，二車因而發生碰撞，致系爭車輛受有損害。
  ㈡原告因系爭車禍支出系爭車輛修理費用66,500元（含工資4,9
    00 元、烤漆3,000 元、冷媒2,500 元、零件56,100元）、
    拖車費用3,300元。（見本院卷第17、19頁之工作單、三聯
    單）
  ㈢系爭車輛於系爭車禍修復後，減損價值12,000元（見本院卷
    第147頁之台灣區汽車修理工業同業公會函文）。
  ㈣原告已支付車輛價值鑑定費用4,000 元。（見本院卷第151頁
    之函文、收據）
  ㈤系爭車輛出廠日為103年7月，至系爭車禍發生日已逾5年。（
    見本院卷第25頁之行照）
四、本件原告主張被告就系爭車禍應給付如聲明所示之金額等情
    ，則為被告否認並以前詞置辯。是以，本件之爭點厥為：㈠
    原告損害總金額為何？零件折舊後之價額為何？㈡兩造就系
    爭車禍肇事比例為何？㈢原告請求如聲明所示之金額有無理
    由？茲敘明如下：   
　㈠按因故意或過失，不法侵害他人之權利者，負損害賠償責任
    ；汽車、機車或其他非依軌道行駛之動力車輛，在使用中加
    損害於他人者，駕駛人應賠償因此所生之損害，民法第184
    條第1項前段、第191之2前段分別定有明文；又按汽車行駛
    至交岔路口，其行進未設標誌、標線或號誌劃分幹、支線道
    者，同為直行車者，左方車應暫停讓右方車先行，道路交通
    安全規則第102條第1項第2款定有明文。本件原告主張被告
    於上揭時地駕駛簡車，因違反左方車讓右方車先行規定而過
    失駕駛，致系爭車禍發生等情，業據其提出現場照片、苗栗
    分局道路交通事故當事人登記聯單、苗栗縣警察局道路交通
    事故初步分析研判表、道路交通事故現場圖為證（見本院卷
    第21、27、29、71頁），並經本院依職權調閱本件車禍之相
    關調查卷宗核閱無誤（見本院卷第71至106頁），亦據被告
    所不爭執；而本件被告駕駛簡車行駛至系爭路口，該路口為
    車道數相同之無號誌交岔路口，簡車為左方車、系爭車輛則
    為右方車，揆諸前開規定，簡車應暫停讓右方車（即系爭車
    輛）先行，被告竟疏未注意，即貿然通過系爭路口，致系爭
    車輛閃避不及與簡車撞擊發生系爭車禍，其駕車行為自有過
    失，且為肇事主因，被告應對原告負侵權行為損害賠償責任
    。至原告另主張被告有超速之過失，並引用交通部公路總局
    新竹區監理所竹苗區車輛行車事故鑑定會（下稱行車事故鑑
    定會）之報告，惟該鑑定報告認簡車超速行經系爭路口乙節
    ，係基於被告於該會鑑定說明之陳述為據，然參酌被告於警
    詢時先自陳其行車速度約20公里，與其在該會中所陳之時速
    40公里乙情，前後所述不一，而被告亦否認有超速等情，本
    件亦無其他證據證明簡車有超速之情事，是原告此部分主張
    ，尚難憑採，併此敘明。　　
　㈡原告得請求之總損害金額：
　⒈按不法毀損他人之物者，被害人得請求賠償其物因毀損所減
    少之價額，民法第196條定有明文。又請求賠償物被毀損所
    減少之價額，得以修復費用為估定標準，但以必要者為限，
    例如修理材料費用以新品換舊品應予折舊（最高法院77年第
    9次民事庭會議決議參照）。本件原告請求因系爭車禍支出
    系爭車輛之修理費用為66,500元（含工資4,900元、烤漆3,0
    00元、冷媒2,500元、零件56,100元），並提出工作單為憑
    （見本院卷第17頁），且為兩造所不爭執（見不爭執事項㈡
    ），而系爭車輛出廠日為103年7月，依前開規定，就零件部
    分應予折舊。又依行政院所頒固定資產耐用年數表及固定資
    產折舊率之規定，自用小客車之耐用年數為5年，依定率遞
    減法每年折舊千分之369，其最後1 年之折舊額，加計歷年
    折舊累計額，其總和不得超過該資產成本原額10分之9，本
    件系爭車輛至系爭車禍發生日之實際使用年數已逾5年耐用
    年數，故原告就更換零件部分，所得請求被告賠償之範圍為
    5,610元（計算式：56,100元×1/10＝5,610元）。準此，原告
    得請求系爭車輛之必要修理費用應為16,010元（計算式：工
    資4,900元＋烤漆3,000元＋冷媒2,500元＋零件5,610元＝16,010
    元）。
　⒉另原告因系爭車禍需將系爭車輛拖吊至汽車修理廠維修，支
    出拖吊費用3,300元，有快速公路小型車拖救服務契約三聯
    單在卷可憑（見本院卷第19頁），自應准許。
　⒊按損害賠償之目的在於填補所生之損害，其應回復者，係損
    害事故發生前之應有狀態，自應將事故發生後之變動狀況悉
    數考量在內。故於物被毀損時，被害人除得請求修補或賠償
    修復費用，以填補技術性貶值之損失而回復物之物理性原狀
    外，就其物因毀損所減少之交易價值，亦得請求賠償，以填
    補交易性貶值之損失而回復物之價值性原狀（最高法院104
    年度台上字第2391號判決意旨參照）。原告主張系爭車輛在
    技術上雖經修復，但該車價值仍有折損，經送請台灣區汽車
    修理工業同業公會鑑定價值減損約為12,000元，有該會函文
    在卷可憑（見本院卷第147頁），足認系爭車輛確有因系爭
    車禍造成價值折損約12,000元，是原告請求被告賠償此部分
    損害，亦屬有據。
　⒋原告主張受有系爭車輛市場交易價格減損鑑定費用4,000元之
    損害部分，業據提出台灣區汽車修理工業同業公會出具之統
    一發票為證（見本院卷第151頁）。按鑑定費倘係原告為證
    明損害發生及其範圍所必要之費用，即屬損害之一部分，應
    得請求賠償（最高法院92年度台上字第2558號判決意旨參照
    ），本院審酌目前審判實務上，原告為證明因被告侵權行為
    致其車輛受有交易性貶值之損害，法院恆要求賠償權利人提
    出相關車價鑑定之證明文件，倘被受損害人為出具該鑑定報
    告因而支付鑑定費用時，該鑑定費用的支出，即難謂與被告
    侵權行為所致原告車輛交易性貶值之損害間，無相當因果關
    係。是該鑑定費用雖非被告過失侵權行為所致之直接損害，
    惟此係原告證明損害之發生及範圍所支出之費用，且鑑定之
    結果並經本院作為裁判之基礎，自應納為被告所致損害之一
    部，而容許原告請求賠償，是原告請求鑑定費用4,000元，
    亦應准許。
　⒌基上，原告請求被告賠償之損害共計為35,310元（計算式：1
    6,010元＋3,300元＋12,000元＋4,000元＝35,310元）。
　㈣復按損害之發生或擴大，被害人與有過失者，法院得減輕賠
    償金額或免除之，民法第217條第1項定有明文。此項規定之
    目的，在謀求加害人與被害人間之公平，故在裁判上法院得
    以職權減輕或免除之。是過失相抵之責任減輕或免除，非為
    抗辯，而為請求權之一部或全部消滅，故過失相抵之要件具
    備時，法院得不待當事人之主張，逕以職權減輕賠償金額或
    免除之。又按汽車行駛時，駕駛人應注意車前狀況，並隨時
    採取必要之安全措施，道路交通安全規則第94條第3項亦有
    明文。本件被告就系爭車禍之發生有左方車未讓右方車先行
    之過失，前已敘明，而原告固有路權，惟其駕駛系爭車輛行
    經本案無號誌交岔路口亦未充分注意前方路口狀況，且無不
    能注意之情形，致與簡車發生車禍，故原告之駕車行為亦與
    有過失，堪認為肇事次因；又系爭車禍經送請行車事故鑑定
    會鑑定，該會亦認：「一、簡宗隆（即被告）駕駛自用小客
    車…左方車位讓右方車先行，為肇事主因。二、李喬語駕駛
    自用小客貨車…未充分注意前方路口狀況，為肇事次因」，
    有該鑑定會鑑定意見書在卷可憑（見本院卷第135至138頁）
    ，亦與本院為相同認定。本院審酌兩造之過失程度、系爭車
    禍發生之情節，認被告應負70％之過失責任，原告應負30％之
    過失責任，始屬合理。從而，原告得請求被告給付損害賠償
    金額，經過失比例折抵後為24,717元（計算式：35,310元×7
    0％＝24,717元）。
　㈤末按給付無確定期限者，債務人於債權人得請求給付時，經
    其催告而未為給付，自受催告時起，負遲延責任。其經債權
    人起訴而送達訴狀，或依督促程序送達支付命令，或為其他
    相類之行為者，與催告有同一之效力；遲延之債務，以支付
    金錢為標的者，債權人得請求依法定利率計算之遲延利息；
    應付利息之債務，其利率未經約定，亦無法律可據者，週年
    利率為百分之五，民法第229條第2項、第233條第1項前段、
    第203條分別規定甚明。查原告對於被告之侵權行為損害賠
    償請求權，係屬給付無確定期限之金錢債權，又本件民事起
    訴狀繕本已於111年5月4日合法送達被告，有送達證書存卷
    足憑（見本院卷第41頁），揆諸前開規定，原告得請求自起
    訴狀繕本送達翌日起即同年月5日起至清償日止，按週年利
    率5％計算之利息。
五、綜上所述，原告依侵權行為法律關係請求被告給付24,717元
    ，及自111年5月5日起至清償日止，按週年利率5％計算之利
    息，為有理由，應予准許；逾此範圍之請求，則無理由，應
    予駁回。
六、本件原告勝訴部分，係適用小額程序所為被告敗訴之判決，
    依民事訴訟法第436條之20規定，應依職權宣告假執行。
七、本件事證已臻明確，兩造其餘攻擊防禦方法及所提證據，經
    審酌後，核與判決結果無影響，爰不逐一論列。
八、訴訟費用負擔之依據：民事訴訟法第79條，並依同法第436
    條之19第1項規定，確定本件訴訟費用額為4,000元（包括裁
    判費1,000元及行車事故鑑定會鑑定費3,000元），並為訴訟
    費用分擔之諭知。
中　　華　　民　　國　　111 　年　　9 　　月　　29　　日
                  苗栗簡易庭  法　官　黃思惠
以上正本係照原本作成。　　　　　　　　　
如不服本判決，應於判決送達後20日內，以判決違背法令為理由
，向本院提出上訴狀並表明上訴理由，及須按他造當事人之人數
附繕本。如委任律師提起上訴者，應一併繳納上訴審裁判費。
上訴理由應表明：
  一、原判決所違背之法令及其具體內容，
  二、依訴訟資料可認為原判決有違背法令之具體事實。
如未表明上訴理由者，應於上訴後20日內向本院提出上訴理由。
當事人如對本件訴訟內容有所疑義，得聲請閱卷。
中　　華　　民　　國　　111 　年　　9 　　月　　29　　日
                              書記官  林翰章